【裁判字號】    90,上更(一),437
【裁判日期】    901218
【裁判案由】    毒品危害防制條例
【裁判全文】
臺灣高等法院臺南分院刑事判決                                        行股
    上  訴  人  臺灣臺南地方法院檢察署檢察官
    上  訴  人
    即  被  告  丙  ○  ○
    指定辯護人  本院公設辯護人  乙  ○  ○
    被      告  甲  ○  ○
    指定辯護人  本院公設辯護人  乙○ ○
右列上訴人因被告違反毒品危害防制條例案件，不服臺灣臺南地方法院八十八年度訴
字第七五七號中華民國八十九年十月三十一日第一審判決（起訴案號：臺灣臺南地方
法院檢察署八十八年度偵字第二五０四號），提起上訴，判決後經最高法院發回更審
，本院判決如左：
    主      文
上訴駁回。
    事      實
丙○○明知海洛因屬毒品危害防制條例第二條第二項第一款之第一級毒品，不得非法
轉讓，竟仍基於轉讓第一級毒品之概括犯意，先後於民國（下同）八十八年一月下旬
、及同年二月初某日，在彰化市之福生診所，及臺南縣學甲鎮○○路三百七十號之「
豐智租車行」等處，連續無償轉讓海洛因予甲○○施用二次，嗣於同年二月十日十九
時二十分許，丙○○駕駛車牌ＴＩ─四七六七號自小客車（未懸掛後車牌）載甲○○
至上開「豐智租車行」還車時，因見警到場臨檢盤查，即自該車行後門逃逸，並丟棄
其所有欲供己施用之海洛因一包（淨重０‧三一公克、包裝重０‧四二公克）時，為
警當場逮捕並扣得該海洛因一小包。案經高雄縣警察局左營分局報請臺灣臺南地方法
院檢察署檢察官偵查起訴。
    理      由
壹、檢察官上訴是否逾期部分：
    首按上訴期間為十日，自判決送達後起算，刑事訴訟法第三百四十九條前段定有
    明文。卷查本件原審於八十九年十月三十一日判決後，於九十年二月十二日由原
    承辦檢察官收受判決，此有送達證書附於本院上訴卷足稽（見本院上訴卷第三十
    九頁），則檢察官於同年月十四日具狀提起上訴，形式上自屬合法。雖原承辦檢
    察官曾於九十年一月十日，以「本署承辦該案亟須前開卷宗參辦」為由向原審法
    院調卷，原審法院於同年二月一日檢卷送原承辦檢察官調閱，然尚難因此即推斷
    原承辦檢察官於同年二月一日，即已得知或可得而知原審判決之內容，遽謂檢察
    官之上訴逾期，是檢察官於同年二月十二日收受原審判決書後，於同年月十四日
    提起上訴，其上訴應為合法，合先敘明。
貳、上訴人即被告丙○○有罪部分：
一、訊據被告丙○○固不諱言有於右揭時地，與被告甲○○一起為警查獲，並經警查
    扣得其所有之海洛因一小包，及被告甲○○曾向其要過海洛因施用之事實；惟矢
    口否認有何轉讓第一級毒品海洛因予被告甲○○之犯行，並辯稱：當時甲○○曾
    向其要毒品，但其未給予毒品，而係其將毒品放在桌上，甲○○自己偷拿去施用
    云云。然查被告丙○○如何為右揭轉讓毒品之犯罪事實，已據其在偵查中供承：
    「我沒賣給他（甲○○），但是給他一、二次」等語甚明（見警卷第十九至二十
    頁），核與被告甲○○在偵查中供稱：「（問：丙○○說你在八十八年一月下旬
    及二月初在「豐智租車行」向他買兩次？）在八十八年一月下旬及二月初有向他
    （丙○○）要，但沒有給他錢」（見偵查卷第十五至十六頁），在原審供稱：「
    ‧‧‧我是確實向丙○○討過一、二次」、「‧‧‧我承認我有向他討過一、二
    次，但沒有向他購買」（見原審卷第二二一至二二二頁），在本院上訴審供稱：
    「我是有向他（丙○○）拿過一、二次，我和他是朋友關係，所以才向他拿。」
    （見上訴卷第九五頁），及在本審供稱：「我是說我有向他（丙○○）討過，但
    沒有給他錢，並不是金錢來往；我是說每次大約是一千元的量」、「（問：他給
    你幾次？）大約一、二次」（見本院九十年十二月四日）各等語相符。雖被告丙
    ○○嗣在本審改稱：於偵查中供稱曾給過被告甲○○毒品，係指多年前之事云云
    ；然觀以被告甲○○自承與被告丙○○為從小一起長大之朋友，彼此並無怨隙等
    情，即被告丙○○亦不否認該情，且被告甲○○嗣在原審審理中，亦曾翻異前供
    改稱：「我之前有向丙○○要過，但丙○○沒給我」等語（見原審卷第二百零一
    頁），圖為被告丙○○卸免刑責各情，苟被告丙○○無上開轉讓情事，被告甲○
    ○自無構詞誣陷被告丙○○之理。再參以被告甲○○在原審審理中，就法官問其
    在偵查中為何供承被告丙○○曾免費送其毒品乙節，卻又避重就輕供稱：可能當
    時沒聽清楚云云（見原審卷第二百零一頁），然析其在偵查中既能就被告丙○○
    轉讓毒品之時間、地點等細節供述甚詳，苟其真聽不清楚，焉能供述如此清楚詳
    細？是被告甲○○嗣改稱：並未獲被告丙○○給予毒品云云，無非係事後故為迴
    護被告丙○○之詞，難認屬實情。綜上足認被告丙○○所辯前詞，要屬畏罪卸責
    之飾詞，無足取信。本件事證已臻明確，被告丙○○之犯行洵堪認定，應予依法
    論科。
二、按海洛因係屬毒品危害防制條例第二條第二項第一款之第一級毒品，乃被告丙○
    ○竟將之轉讓予他人施用，核係犯該條例第八條第一項之轉讓第一級毒品罪。其
    持有海洛因之低度行為，已為其進而轉讓之高度行為所吸收，不復另論。其先後
    二次轉讓犯行，時間緊接，手法相同，所犯又係構成要件相同之罪，應依連續犯
    規定以一罪論，並依法加重其刑。公訴意旨雖認其係基於販賣第一級毒品之概括
    犯意，於八十八年一月下旬某日及二月初某日，在上開「豐智租車行」，先後二
    次販賣海洛因予被告甲○○施用，每次一小包（重約０．一公克），價格新臺幣
    （下同）一千元，因認其係犯販賣第一級毒品罪云云。第以該公訴意旨已分別為
    被告丙○○、甲○○二人，迭次在歷次偵審中所堅詞否認，雖其二人曾於警訊時
    供承確有上揭買賣毒品之情事；然按司法警察官或司法警察詢問犯罪嫌疑人時，
    應全程連續錄音，必要時並應全程連續錄影，但有急迫情況且經記明筆錄者不在
    此限，八十七年一月二十一日修正公布之刑事訴訟法第一百條之一、第一百條之
    二，分別定有明文。考其立法目的，在於建立詢問筆錄之公信力，並擔保詢問程
    序之合法正當；亦即在於擔保犯罪嫌疑人對於詢問之陳述，係出於自由意思及筆
    錄所載內容與其陳述相符。故司法警察（官）詢問犯罪嫌疑人如違背上開規定，
    其所取得之供述筆錄，究竟有無證據能力，原應審酌司法警察（官）違背該法定
    程序之主觀意圖、客觀情節、侵害犯罪嫌疑人權益之輕重、對犯罪嫌疑人在訴訟
    上防禦不利益之程度，以及該犯罪所生之危害，暨禁止使用該證據對於抑制違法
    蒐證之效果，及司法警察（官）如依法定程序有無發現該證據之必然性等情形，
    本於人權保障與社會安全之均衡維護精神，依比例原則，具體認定之（最高法院
    八十八年度臺上字第五七六二號判決意旨參照）。查被告二人於警局應訊時並未
    全程錄音，此有高雄市政府警察局左營分局八十九年九月十三日回函在卷足稽，
    且遍查警訊筆錄全卷，亦無當時有何急迫情形之記載，再參以被告二人於偵查自
    始即堅稱於警訊中遭刑求，指陳該警訊筆錄非出於其等任意性所為，雖未見被告
    二人提出有何遭遇刑求之驗傷證明，然依刑事訴訟法第一百五十六條第一項及第
    二項分別規定「被告之自白，非出於強暴、脅迫、利誘、詐欺、違法羈押或其他
    不正之方法，且與事實相符者，得為證據。被告之自白，不得作為有罪判決之唯
    一證據，仍應調查其他必要之證據，以察其是否與事實相符」，查被告二人於警
    訊之自白已為其等否認係出於任意性所為，而觀以該警訊筆錄之內容與被告二人
    於歷次偵審中所供出入甚大，且足以影響其二人於訴訟上之防禦及法院認定其等
    所犯罪名與量刑結果。況本件雖自被告丙○○處扣得上開海洛因，然其數量淨重
    僅０‧三一公克、包裝重僅０‧四六公克，復有如前述，且除此之外並未自被告
    丙○○處扣有如磅秤、分裝袋等可產生其確有販賣海洛因犯行合理懷疑之間接證
    據以供參酌，則上開警訊筆錄是否與事實相符，則不無疑問，自難僅憑被告二人
    於警訊之自白，為認定被告丙○○販賣海洛因予被告甲○○之唯一證據。從而被
    告甲○○警訊筆錄之指述已不可採，嗣其在偵審時又堅詞否認曾向被告丙○○購
    買海洛因，揆諸前揭說明，自難徒以被告甲○○之單一且有瑕疵之指述，即遽論
    被告丙○○有販賣海洛因之犯行，起訴法條尚有未洽，應予變更。原審本於同上
    之見解，於變更起訴法條後，適用毒品危害防制條例第八條第一項，刑法第十一
    條前段、第五十六條，並審酌被告丙○○之素行、犯罪之動機、目的、手段、轉
    讓毒品之數量及次數、所生危害、及其犯後態度等一切情狀，對其量處有期徒刑
    一年十月，以示懲儆。經核認事用法並無不合，量刑亦稱妥適。被告丙○○上訴
    意旨，猶執前詞否認有連續轉讓毒品犯行，指摘原審對其判決不當，為無理由，
    應予駁回。檢察官上訴意旨略以：依八十九年二月十日修正之刑事訴訟法第一百
    條之一與一百條之二，固規定司法警察官或司法警察訊問犯罪嫌疑人時，應全程
    錄音。然本件高雄市政府警察局左營分局警員係於八十八年二月十日夜間七時二
    十分許，在上址「豐智租車行」查獲被告丙○○與被告甲○○，該二人同意於該
    日夜間十一時十分開始製作警訊筆錄，其時尚無刑事訴訟法第一百條之一與第一
    百條之二應予全程錄音之規定，即原審於八十八年十月十三日以前訊問被告二人
    時，刑事訴訟法亦無上開條文之規定，原審以修正後之刑事訴訟法規定，指本件
    警訊「未全程錄音」而不得作為論罪依據云云，實有時空倒錯，以今非古之嫌。
    又被告丙○○與甲○○二人因毒癮發作而需要海洛因解癮時，彼此互相支援而轉
    售毒品給對方，業據其二人於警訊供述相符無訛，其二人於檢察官及法院審理時
    ，雖辯謂遭警刑求，被告丙○○甚且指陳下體流血，但其羈押於臺灣臺南看守所
    期間，既未要求驗傷，且被告甲○○於檢察官在同年二月十一日下午五時十五分
    訊問完畢後，即具保在外，亦未就醫驗傷，可見其二人指警方刑求取供云云，顯
    係無的放矢，故於檢察官及法院審訊時，翻供前詞，無非臨訟畏罪，相互卸責伎
    倆，實不足採等語，指摘原判決不當；然查刑法第一百條之一及第一百條之二條
    文，均係於八十七年一月二十一日修正公布，並於同年月二十三日生效，則被告
    二人於八十八年二月十日為警帶回詢問，並製作警訊筆錄，即應有上開條文之適
    用；而被告丙○○既以遭警刑求取供資為抗辯，且該警訊筆錄復未依規定全程錄
    音，於證據法則上自難將該警局自白採憑為證據，是檢察官執此上訴，容有誤會
    ，要無理由，亦應予駁回。另扣案之海洛因一包（淨重０‧三一公克、包裝重０
    ‧四六公克）雖屬第一級毒品，然因該包毒品係被告丙○○於案發當天向綽號「
    阿文」所購得欲供己施用，並非供被告丙○○轉讓予被告甲○○之毒品，且亦乏
    證據足資認定該毒品與被告丙○○所為上開犯行有何相關之處，宜由檢察官另行
    聲請處理，爰不在本案予以宣告沒收銷燬，附此敘明。
參、被告甲○○無罪部分：
一、公訴意旨略以：被告甲○○曾於八十一年八月至十一月間，犯施用毒品與竊盜罪
    ，經法院判處有期徒刑三年十一月確定，又於八十二年七月及十月間，犯施用毒
    品與竊盜罪，經法院分別判處有期徒刑三年八月與一年六月確定，經裁定應執行
    有期徒刑五年，入監服刑後，於八十五年九月間假釋出獄，仍不知悔改，復基於
    販賣毒品之概括犯意，分別於八十七年十月中旬某日、十一月初某日、與八十八
    年一月初某日，在上開「豐智租車行」內，先後三次販賣第一級毒品海洛因給被
    告丙○○施用，每次一小包（重約０．一公克），價格為一千元。嗣於八十八年
    二月十日十九時二十分許，被告丙○○駕駛車號ＴＩ─四七六七號自小客車（未
    懸掛後車牌）載被告甲○○至上開「豐智租車行」還車時，為警當場查獲，因認
    被告甲○○涉犯有販賣第一級毒品之罪嫌云云。
二、按犯罪事實應依證據認定之，無證據不得推定其犯罪事實；又不能證明被告犯罪
    者，應諭知無罪之判決；刑事訴訟法第一百五十四條、第三百零一條第一項，分
    別定有明文。次按認定犯罪事實所憑之證據，無論為直接證據或間接證據，其為
    訴訟上之證明，須於通常一般之人均不致有所懷疑，而得確信其為真實之程度者
    ，始得據為有罪之認定，倘其證明尚未達到此一程度，而有合理之懷疑存在時，
    法院即無從為有罪之認定；又共同被告不利於己之陳述，固得採為其他共同被告
    犯罪之證據，惟此項不利之陳述，須無瑕疵可指，而就其他方面調查，又與事實
    相符，始得採為其他共同被告犯罪事實之認定；亦迭據最高法院七十六年臺上字
    第四九八六號、四十六年臺上字第四一九號分別著有判例在案。公訴人認被告甲
    ○○涉犯有販賣第一級毒品之罪嫌，無非係以被告丙○○於警訊時證稱：曾於右
    揭時地向被告甲○○購買海洛因，及被告甲○○於警訊時之自白為主要論據。惟
    訊據被告甲○○則堅詞否認有販賣第一級毒品之犯行，並辯稱：警訊時曾遭警刑
    求，其確不曾賣海洛因予被告丙○○，且被告丙○○警訊時亦曾遭警刑求等語。
    經查被告丙○○固曾在警訊供稱：其之海洛因是向綽號「安文」購得，但有時聯
    絡不到「安文」時，就會向甲○○以一千元之價錢購得毛重約０‧一公克之海洛
    因，係於八十七年十月中旬、十一月初、八十八年一月初，向甲○○購買共三次
    ，均在「豐智租車行」內云云（見該警訊筆錄第二至三頁）；惟其嗣在歷次偵審
    時即改堅稱：並未向甲○○購買海洛因，甲○○也沒給過海洛因等語不移，是被
    告丙○○之供述既先後矛盾不一，已難採為認定被告甲○○有販賣毒品之唯一證
    據。而被告甲○○固於警訊時亦供承確曾販賣毒品予被告丙○○云云，然其嗣在
    歷次偵審中亦已再三堅詞否認上情在卷，況被告丙○○、甲○○之警訊筆錄未經
    全程連續錄音，且其二人均否認該自白之任意性，復有如上述，是本件自難僅憑
    被告二人上開有瑕疵之警訊筆錄，遽認被告甲○○有販賣毒品之犯行。又證人即
    警員陳聖明在原審雖證稱：「他們（被告二人）供述缺毒品時，可以調來調去」
    云云（見原審卷第一二一頁）；然此業據被告丙○○在本院供稱：「（問：甲○
    ○是否有拿海洛因給你？）沒有。」、「（問：對你於警訊時所言：甲○○有拿
    海洛因給你，有何意見？）警訊時我真的是被刑求的」（見本院九十年十二月四
    日審理筆錄）各等語否認在卷，且被告甲○○亦以警訊自白係遭警刑求所得等語
    抗辯，則該警訊筆錄既有上開之瑕疵，自亦不得據為認定被告甲○○有轉讓毒品
    犯行之證據。此外復未自被告甲○○處扣得任何毒品海洛因，亦未扣有如磅秤、
    分裝袋等，可產生其確有販賣或轉讓安非他命犯行合理懷疑之間接證據。
三、綜上各情，足認被告甲○○所辯，尚堪採信，此外復查無其他積極證據，足認被
    告甲○○涉有公訴意旨所指之犯行，本件不能證明被告甲○○犯罪。原審為此適
    用刑事訴訟法第三百零一條第一項規定，對被告甲○○為無罪判決之諭知，經核
    並無違誤。檢察官猶以前揭上訴意旨，指摘原判決不當，為無理由，應予駁回。
肆、據上論斷，應依刑事訴訟法第三百六十八條，判決如主文。
本案經檢察官曾顯智到庭執行職務。
中      華      民      國      九十    年      十二    月      十八    日
                                  臺灣高等法院臺南分院刑事第二庭
                                      審判長法官  游  明  仁
                                            法官  蘇  重  信
                                            法官  林  永  茂
右正本證明與原本無異。
如不服本判決，應於判決送達後十日內向本院提出上訴狀，其未敘述理由者並應於提
出上訴狀後十日內向本院補提理由書（應附繕本)。
                                      法院書記官  劉  岳  文
中      華      民      國      九十    年      十二    月      十八    日
毒品危害防制條例第八條第一項：
轉讓第一級毒品者，處一年以上七年以下有期徒刑，得併科新台幣一百萬元以下罰金
。


司法院資訊處製作；財團法人民間司法改革基金會備份。
